【裁判字號】    89,上易,73
【裁判日期】    890307
【裁判案由】    詐欺
【裁判全文】
臺灣高等法院高雄分院刑事判決    八十九年度上易字第七三號
    上訴人  台灣高雄地方法院檢察署檢察官
    上訴人
    即被告  甲○○
右上訴人因被告詐欺案件，不服臺灣高雄地方法院八十八年度易字第四五一三號，中
華民國八十八年十二月八日第一審判決（起訴案號：臺灣高雄地方法院檢察署八十八
年度偵字第一三五五０號），提起上訴，本院判決如左：
      主      文
上訴駁回。
      事實及理由
一、本案經本院審理結果，認第一審判決認事用法及量刑均無不當，應予維持，並引
    用第一審判決記載之事實、證據及理由。
二、檢察官據告訴人七岳企業有限公司具狀請求上訴，略以：被告未曾出資且分文未
    付，不顧告訴人血本無歸，原判決變更法條，輕判有期徒刑四個月，應有未當，
    請加重量刑等情；經查被告並未取得告訴人所交付之任何財物，原審變更起訴法
    條，以詐欺得利論科，應無不當；再原審審酌告訴人所受實際損害為新台幣四十
    四萬餘元，及其他一切情狀，量處有期徒刑四月，並無輕縱，檢察官上訴無理由
    ，應予駁回。
三、被告上訴意旨略以其無詐欺故意云云；但查被告所領取之工程款，係告訴人所完
    工之工程，其據為己有，辯稱無不法得利之意圖，實難採信，其上訴無理由，併
    應駁回。
據上論斷，應依刑事訴訟法第三百六十八條、第三百七十三條，判決如主文。
本案經檢察官朱文彬到庭執行職務。
中    華    民    國     八十九     年       三       月     七   日
                              臺灣高等法院高雄分院刑事第六庭
                                  審判長法官  陳吉雄
                                        法官  周賢銳
                                        法官  江泰章
右正本證明與原本無異。
不得上訴。
                                      書記官  黃一秋
中    華    民    國     八十九     年       三       月    九    日
                                                                  Ｄ
附件：
臺灣高雄地方法院刑事判決                        八十八年度易字第四五一三號
    公  訴  人  臺灣高雄地方法院檢察署檢察官
    被      告  甲○○  男四十二歲（民國○○○年○月○日生）
                    住高雄市鼓山區○○○路一二三三巷二之五號
                        身分證統一編號：Ｅ一一七八二五六號
右列被告因詐欺案件，經檢察官提起公訴（八十八年度偵字第一三五五○號），本院
判決如左：
    主  文
甲○○以詐術得財產上不法之利益，處有期徒刑肆月。
    事  實
一、甲○○係峻茂工程有限公司之負責人，該公司於民國八十七年間資力已陷困窘之
    境，且無施作屋頂熱柏油伸縮縫鋪設工程之技術，為承包該工程獲利以解公司困
    境，竟意圖為自己不法之利益，於八十七年十二月初某日，先向榮久營造公司（
    下稱榮久公司）以一公尺新台幣（下同）三十元之價格，承包在台南市大林國宅
    之屋頂熱柏油伸縮縫鋪設工程，再以一公尺二十五元之價格，轉包予有施作技術
    之七岳企業有限公司（下稱七岳公司），並佯與七岳公司約定按施工進度請領工
    程款，即由甲○○向榮久公司請領後轉給，致七岳公司不疑有他，自同年十二月
    十五日起即依約定進場施作。詎工程陸續完工後，甲○○並按施工進度向榮久公
    司領得工程款，惟經七岳公司二次開具發票等件向其請款，工程款金額共為四十
    四萬三千二百七十七元，而甲○○均拒絕付款，經數次催討，甲○○方簽發其所
    有高雄市農會信用部鼓山分部，票號0000000號，發票日八十八年五月十
    日，面額三十三萬六千四百九十元之支票乙紙交付予七岳公司，抵付部分工程款
    ，事後經屆期提示付款遭拒，甲○○又避不見面，七岳公司見狀始知受騙。
二、案經七岳公司訴由臺灣高雄地方法院檢察署檢察官偵查起訴。
    理  由
一、訊據被告甲○○固坦認發包右揭工程，及已向榮久公司領得大部分工程款，但仍
    積欠告訴人七岳公司上開工程款之事實，惟矢口否認有何詐欺犯行，辯稱：伊係
    因本身經濟不好，才不能依約給付工程款，上開工程之交易型態，伊係憑個人人
    脈而向榮久公司承攬伸縮縫柏油工程再轉包予告訴人，此項事實伊據實向告訴人
    陳明，告訴人並為上開工程承攬契約之連帶保證人，伊無傳遞任何不實之訊息予
    告訴人，何來行使詐術的行為。又告訴人既明知伊係向榮久公司承攬伸縮縫柏油
    工程而將之轉包予告訴人，告訴人對伊之狀況，早已明悉，何來陷於錯誤之情。
    另伊因與榮久公司間之契約關係取得工程款，該工程款既為伊所有，並不當然移
    轉予告訴人，所以伊未將之轉交予告訴人，亦僅是違反伊收到該工程款後，再轉
    交告訴人之義務，即屬伊與告訴人間債權契約之債務不履行，並無所謂詐欺之情
    云云。然查：右揭事實業據告訴人代表人李烈雄於偵查及本院調查程序中指述甚
    詳。又參以被告於本院調查程序中自承：伊在八十四年間被朋友倒了二百多萬元
    ，一直在繳利息，故伊公司在週轉上一直有困難等語（見本院八十八年十一月十
    日訊問筆錄），堪認被告於與告訴人訂約時，尚難認係於有資力之情形下，而承
    攬上開工程，告訴人與被告間係約定於被告按施工進度領得工程款後，即轉發予
    告訴人，惟據被告自承伊係將向榮久公司領得工程款，挪作伊公司費用（見本院
    同上筆錄）等語，足證被告係因公司經濟之困境，為承包工程獲利，乃佯以轉包
    工程而使告訴人為其施作，然自始無支付工程款予告訴人之意，是其有為自己不
    法利益之意圖及詐術之使用已明。至證人洪正雄雖於偵查中證稱：伊剩七萬三千
    元之會錢，未給付予被告等語，而被告亦不否認上開證人洪正雄積欠伊之會款數
    額，然證人洪正雄既僅積欠被告七萬三千元，衡常實非得以影響被告承包、轉包
    工程時之資力，況依前述，被告早於八十四年間起即處於週轉不靈之狀態，則證
    人洪正雄上開證詞要難充是有利被告之證據。另被告雖辯稱：告訴人於與伊訂約
    時即明知伊資力狀況云云，然上開僅為被告臆測之詞，而其並無法提出具體事證
    ，以供查證，是尚無法據之即為被告有利之認定甚明。綜上，被告前開所辯，無
    非係圖卸責之詞，不足為採。此外，復有統一發票、支票各乙紙、退票理由單、
    請款數量表各二紙及估價單八紙附卷可稽。本件事證明確，被告右揭犯行，洵堪
    認定，應依法論科。
二、按被告發包委請告訴人施作上開工程後，拒絕給付工程費用，得到者僅屬告訴人
    施作工程之利益而已，尚非取得財物。故核被告所為，係犯刑法第三百三十九條
    第二項之詐欺得利罪。公訴意旨認應依刑法第三百三十九條第一項之詐欺取財罪
    處斷，尚有未洽，惟起訴事實相同，爰依法變更起訴法條，併予敘明。爰審酌被
    告為圖承包工程獲利以解公司財務困境，乃轉發包委請他人施作工程，再拒付工
    程費用，使告訴人受有損害，且未與告訴人達成民事和解，賠償告訴人之損害，
    惟念其犯後能坦承部分犯行，態度尚稱乙好，及所得財產上不法利益達四十四萬
    三千二百七十七元等一切情狀，量處如主文所示之刑，以資懲儆。
據上論斷，應依刑事訴訟法第二百九十九條第一項前段、第三百條，刑法第三百三十
九條第二項、第一項，罰金罰鍰提高標準條例第一條前段，判決如主文。
中      華      民      國    八十八    年      十二    月      八      日
                                  臺灣高雄地方法院刑事第三庭
                                      法  官  王  美  玲
右為正本，係照原本作成，證明與原本無異。
如不服本判決，應於送達後十日內，向本院提出上訴狀。
                                      書記官  楊  真  芬
中      華      民      國    八十八    年      十二    月      九      日
附錄本判決論罪之法條：
刑法第三百三十九條第二項
以前項方法得財產上不法之利益或使第三人得之者亦同。


司法院資訊處製作；財團法人民間司法改革基金會備份。
